臺灣臺北地方法院行政訴訟判決　
111年度交字第66號
原      告  楊慕儀  
被      告  臺北市交通事件裁決所


代  表  人  蘇福智  
訴訟代理人  吳美惠  
上列當事人間交通裁決事件，原告不服被告民國111年1月7日北
市裁催字第22-CT0000000號裁決，提起行政訴訟，本院判決如下
：
    主  文
原告之訴駁回。
訴訟費用新臺幣參佰元由原告負擔。
    事實及理由
一、程序事項：
　　本件係因原告不服被告依道路交通管理處罰條例（以下簡稱
    為道交條例）第8條所為之裁決，提起行政訴訟，經核屬行
    政訴訟法第237 條之1 第1項第1 款規定之交通裁決事件，
    爰依同法第237 條之7 規定，不經言詞辯論，逕為判決。
二、事實概要：
　㈠原告於民國110年9月9日駕駛車號00-0000號自用小客車（以
    下稱為系爭汽車），循新北市淡水區學府路北往南行駛，於
    該日上午10時27分許因故停車於學府路與博愛街交岔路口之
    枕木紋行人穿越道上，經民眾以科學儀器即行車紀錄器錄影
    採證後，向新北市政府警察局淡水分局（以下稱為舉發機關
    ）提出檢舉。舉發機關查證後，認原告涉有道交條例第55條
    第1項第1款之「在行人穿越道臨時停車」之違規事實，遂於
    110年9月24日製單新北市警交大字第CT0000000號舉發通知
    舉發。
　㈡原告於110年11月5日向被告陳述意見，經舉發機關查復認為
    違規事實明確，員警依法舉發尚無不當，原告則於被告回覆
    後，於111年1月7日臨櫃向被告申請裁決，經被告製開北市
    裁催字第22-CT0000000號裁決書（以下稱為原處分），依道
    交條例第55條第1項第1款規定，裁處原告罰鍰新臺幣（下同
    ）600元，並當場由原告簽收完成送達。原告再於111年1月2
    6日具狀向本院提起本件行政訴訟。　　
三、本件原告主張：
　　原告因行駛中發現系爭汽車後廂車門鬆脫，即將開啟，不但
    車內物品即將灑落，而且車門一旦開啟，左右搖擺將傷及路
    人，情況驚險萬分，所以立刻緊急靠邊停車處理，將車內物
    品推回去並將車門用力關緊，確保安全，然後馬上開走，前
    後不到10秒鐘，就在此刻被檢舉達人拍照檢舉。原告行為應
    符合緊急避難原則，故原處分顯有錯誤等語。並聲明：原處
    分撤銷。
四、被告則答辯以：
　　經查本案係民眾檢具採證照片向舉發機關提出檢舉，依據違
    反道路交通管理事件統一裁罰基準及處理細則（以下簡稱為
    裁罰基準及處理細則）第22條第1項、第2項規定，舉發機關
    可依民眾檢舉採證資料顯示之證據，予以舉發之。查110年9
    月9日上午10時27分許，系爭汽車臨時停放在淡水區學府路
    與博愛街前行人穿越道上（為24小時禁止臨時停車處所）為
    民眾檢舉，復經舉發機關員警審核後依法製單舉發交通違規
    。經審視檢舉影片，檢舉人拍攝時，系爭汽車確實臨停於行
    人穿越道上，違規事實明確，員警依法舉發並無違誤。被告
    實難以原告前開情詞撤銷原處分等語。並聲明：駁回原告之
    訴。
五、本院之判斷：
　㈠按「汽車臨時停車時，應依下列規定：一、橋樑、隧道、圓
    環、障礙物對面、鐵路平交道、人行道、行人穿越道、快車
    道等處，不得臨時停車。…」道路交通安全規則第111條第1
    項第1款定有明文。又「汽車駕駛人臨時停車時，有下列情
    形之一者，處新臺幣300元以上600元以下罰鍰：一、在橋樑
    、隧道、圓環、障礙物對面、鐵路平交道、人行道、行人穿
    越道、快車道臨時停車。…」道交條例第55條第1項第1款亦
    有規定。
　㈡查本件原告駕駛系爭汽車，於前揭違規時間，臨時停車在新
    北市淡水區學府路與博愛街交岔路口行人穿越道上之情，有
    檢舉人以行車紀錄器所拍攝之採證錄影可稽，並據本院當庭
    勘驗且製有筆錄在卷（本院卷第66頁、第67頁），原告對於
    系爭汽車臨時停車在行人穿越道之情復無爭執，可認事證明
    確。
　㈢原告主張係因後車廂車門未緊閉，為免車內物品掉落路面、
    以及車門鬆脫晃動危害其他用路人，故臨時停車在違規地點
    行人穿越道上處理，應屬緊急避難行為云云。
　　⒈按「因避免自己或他人生命、身體、自由、名譽或財產之
      緊急危難而出於不得已之行為，不予處罰。」行政罰法第
      13條第1項定有明文，此學理上所稱之「緊急避難」行為
      ，係基於社會之公平與正義所為不罰之規定，倘其危難之
      所以發生，乃因行為人自己過失行為所惹起，而其為避免
      自己因過失行為所將發生之危難，轉而侵害其他法益者，
      與單純為避免他人之緊急危難，轉而侵害其他法益之情形
      不同，不得承認其有緊急避難之適用。否則，行為人由於
      本身之過失致法益侵害，即應成立違規，而其為避免此項
      違規之實現，轉而侵害他人或其他公益，卻因此得阻卻違
      法，非特有背於社會之公平與正義，且無異鼓勵因過失即
      將實現違規之人，轉而侵害他人或其他公益，尤非立法之
      本意。（最高法院72年度台上字第7058號刑事裁判意旨參
      照）
　　⒉次按「汽車裝載時，除機車依（道路交通安全規則）第88
      條規定外，應依下列規定：…二、載運人客、貨物必須穩
      妥，車門應能關閉良好，物品應捆紮牢固，堆放平穩。…
      」、「汽車裝載時，有下列情形之一者，處汽車駕駛人新
      臺幣3,000元以上9,000元以下罰鍰，並責令改正或禁止通
      行：…二、所載貨物滲漏、飛散或氣味惡臭。…七、載運人
      客、貨物不穩妥，行駛時顯有危險。…」道路交通安全規
      則第77條第2款、道交條例第30條第1項第2款、第7款分別
      定有明文，汽車駕駛人裝載行駛時，負有將人客、物品安
      置穩妥，車門緊閉以避免妨害交通安全之行政法上義務，
      亦甚清楚。
　　⒊查本件原告陳稱係因發現車門未關緊可能導致物品飛散而
      停靠路邊處置等語，對照採證照片（本院卷第75頁、第77
      頁）中原告係站立開啟之左後車門旁，原告前開主張並非
      無稽。然汽車駕駛人裝載上路前，既負有將人客、貨物安
      置穩妥、車門緊閉之行政法上義務，原告疏未注意，未關
      緊車門即行上路，已可認為有過失，迄行駛中發現車門未
      緊閉，乃為避免車門開啟、裝載物品散落致生危害而臨停
      於行人穿越道上，揆之上述說明，即無適用緊急避難而阻
      卻違章（臨停在行人穿越道上）責任之餘地，原告此項主
      張，遂不採取。
　㈣末按裁罰基準及處理細則第1條規定：「本細則依道路交通管
    理處罰條例第92條第4項規定訂定之」、第2條第1、2項規定
    ：「處理違反道路交通管理事件之程序及統一裁罰基準依本
    細則之規定辦理」、「前項統一裁罰基準，如附件違反道路
    交通管理事件統一裁罰基準表…」，又依本件違規行為時點
    之違反道路交通管理事件統一裁罰基準表記載，汽車駕駛人
    違反道交條例第55條第1項第1款規定，於舉發通知單所載應
    到案期限內繳納罰鍰或到案聽候裁決者，應處罰鍰600元。
    核此規定，係基於母法之授權而為訂定，並參考「車輛大小
    」、「違規程度」、「所生影響」、「違反情節」等各事項
    而為分級處罰，且就違反道路交通管理事件統一裁罰基準及
    處理細則附件所示統一裁罰基準表中有關道交條例第55條第
    1項裁罰基準內容，並未牴觸母法，被告自得依此基準而為
    裁罰。
六、綜上所述，本件原告有於違規時間，在行人穿越道上臨時停
    車之行為，事證明確，原告前開爭執，均非可採。被告依據
    道交條例第55條第1項第1款，以及裁罰基準及處理細則附件
    裁罰基準表之規定，以原處分裁處原告罰鍰600元，於法並
    無違誤，原告訴請撤銷，並無理由，應予駁回。
七、本件事證已臻明確，兩造其餘攻擊、防禦方法及所提證據，
    經核均與判決結果不生影響，爰不一一論列，併此敘明。
八、第一審裁判費為300元，應由原告負擔，爰確定第一審訴訟
    費用額如主文第2項所示。　　　　
據上論結，本件原告之訴為無理由，依行政訴訟法第237條之7、
第237條之8第1項、第98條第1項前段，判決如主文。　　
中　　華　　民　　國　　111 　年　　5 　　月　　25　　日
　　　　　　　　　行政訴訟庭　法　官　吳坤芳
上為正本係照原本作成。
如不服本判決，應於判決送達後20日內，向本院提出上訴狀並表
明上訴理由（原判決所違背之法令及其具體內容或依訴訟資料可
認為原判決有違背法令之具體事實），其未載明上訴理由者，應
於提出上訴後20日內向本院補提理由書（上訴狀及上訴理由書均
須按他造人數附繕本，如未按期補提上訴理由書，則逕予駁回上
訴），並應繳納上訴裁判費新臺幣750元。

中　　華　　民　　國　　111 　年　　5 　　月　　25　　日
　　　　　　　　　　　　　　　書記官　林妙穗

訴訟費用計算書
項　　　　目　　　　　　　金　額（新臺幣）　　備　註
第一審裁判費　　　　　　　　300元
合        計　　　　　　　　300元